【裁判字號】    99,訴,607
【裁判日期】    990325
【裁判案由】    毒品危害防制條例
【裁判全文】
臺灣臺中地方法院刑事判決          99年度訴字第607號
公  訴  人  臺灣臺中地方法院檢察署檢察官
被      告  甲○○
上列被告因違反毒品危害防制條例案件，經檢察官提起公訴（九
十九年度毒偵字第三七三號），本院依簡式審判程序判決如下
：
    主    文
甲○○施用第一級毒品，累犯，處有期徒刑捌月；又施用第二級
毒品，累犯，處有期徒刑肆月，扣案之第二級毒品甲基安非他命
貳包（合計驗餘淨重零點柒柒零伍公克），沒收銷燬之，吸食器
壹組，沒收。應執行有期徒刑拾壹月，扣案之第二級毒品甲基安
非他命貳包（合計驗餘淨重零點柒柒零伍公克），沒收銷燬之，
吸食器壹組，沒收。
    犯罪事實及理由
一、犯罪事實：
    甲○○前因施用毒品案件，經本院裁定送觀察、勒戒後，認
    無繼續施用毒品之傾向，於民國九十年七月二十七日執行完
    畢釋放，並經臺灣臺中地方法院檢察署檢察官以八十九年度
    毒偵字第六０一二號為不起訴處分確定；又因施用毒品案件
    ，經本院裁定送觀察勒戒後，認有繼續施用毒品之傾向，由
    臺灣臺中地方法院檢察署檢察官聲請強制戒治並提起公訴，
    強制戒治部分於九十三年一月九日因毒品危害防制條例新法
    修正而釋放出所，所涉刑案部分，則經本院以九十二年度易
    字第二三三六號判決判處有期徒刑七月確定，並執行完畢；
    再因施用第一、二級毒品案件，經本院以九十七年度訴字第
    二六七號判決判處有期徒刑九月、七月，定應執行有期徒刑
    一年二月，嗣甲○○就施用第一級毒品部分上訴，仍經臺灣
    高等法院臺中分院以九十七年度上訴字第六八四號判決判處
    有期徒刑九月，並經最高法院以九十七年台上字第三六八一
    號判決駁回上訴確定，於九十八年十月三日縮刑期滿執行完
    畢。詎仍不知悔改，復基於施用第一級毒品之犯意，於九十
    九年一月二十一日，在停於臺中縣沙鹿鎮○○○路之車上，
    以將海洛因羼入香煙中點火燃燒吸食煙氣之方式，施用第一
    級毒品海洛因一次；又另基於施用第二級毒品之犯意，亦於
    上揭時地，以將甲基安非他命置於吸食器內點火燃燒吸食煙
    氣之方式，施用第二級毒品甲基安非他命一次。俟於同日二
    十三時三十分許，為警在臺中縣沙鹿鎮○○○路一五五巷三
    九號前查獲，並當場扣得其所有供己施用之第二級毒品甲基
    安非他命二包（合計驗餘淨重零點七七零五公克）及所有供
    施用毒品用之吸食器一組，暨與本案無關之行動電話一支，
    且其尿液經送驗結果，呈嗎啡、可待因、甲基安非他命陽性
    反應。
二、本案證據：
(一)被告自白。
(二)臺中縣警察局清水分局尿液代號真實姓名對照表一紙。
(三)銓昕科技股份有限公司濫用藥物尿液檢驗報告一紙。
(四)行政院衛生署草屯療養院九十九年二月一日草療鑑字第０九
    九０一００一七五號鑑定書一份。
(五)扣案之第二級毒品甲基安非他命二包（合計驗餘淨重零點七
    七零五公克）。
(六)扣案之吸食器一組。
(七)臺灣高等法院被告前案紀錄表、刑案資料查註紀錄表各一份
    。
三、按毒品危害防制條例於九十二年七月九日修正公布，自九十
    三年一月九日施行，其中第二十條、第二十三條將施用毒品
    之刑事處遇程序，區分為「初犯」及「五年內再犯」、「五
    年後再犯」。依其立法理由之說明：「初犯」，經觀察、勒
    戒或強制戒治後，應為不起訴處分或不付審理之裁定；經觀
    察、勒戒或強制戒治執行完畢釋放後，「五年內再犯」者，
    因其再犯率甚高，原實施之觀察、勒戒及強制戒治既已無法
    收其實效，爰依法追訴或裁定交付審理。至於經觀察、勒戒
    或強制戒治執行完畢釋放後，「五年後再犯」者，前所實施
    之觀察、勒戒或強制戒治已足以遮斷其施用毒品之毒癮，為
    期自新及協助其斷除毒癮，仍適用「初犯」規定，先經觀察
    、勒戒或強制戒治之程序。從而依修正後之規定，僅限於「
    初犯」及「五年後再犯」二種情形，始應先經觀察、勒戒或
    強制戒治程序。倘被告於五年內已再犯施用毒品，經依法追
    訴處罰，縱其第三次（或第三次以上）再度施用毒品之時間
    ，在初犯經觀察、勒戒或強制戒治執行完畢釋放五年以後，
    因與單純之「五年後再犯」之情形有別，已不合於「五年後
    再犯」之例外規定，且因已於「五年內再犯」，顯見其再犯
    率甚高，原實施觀察、勒戒或強制戒治，已無法收其實效，
    即應回歸原則性規定，由檢察官逕行起訴，依該條例第十條
    處罰（最高法院九十五年五月九日第七次刑事庭會議決定、
    九十五年度臺非字第一三四號裁判意旨參照）。查，被告前
    因施用毒品案件，經本院裁定送觀察、勒戒後，認無繼續施
    用毒品之傾向，於九十年七月二十七日執行完畢釋放，並經
    臺灣臺中地方法院檢察署檢察官以八十九年度毒偵字第六０
    一二號為不起訴處分確定；又因施用毒品案件，經本院裁定
    送觀察勒戒後，認有繼續施用毒品之傾向，由臺灣臺中地方
    法院檢察署檢察官聲請強制戒治並提起公訴，強制戒治部分
    於九十三年一月九日因毒品危害防制條例新法修正而釋放出
    所，所涉刑案部分，則經本院以九十二年度易字第二三三六
    號判決判處有期徒刑七月確定，並執行完畢；再因施用第一
    、二級毒品案件，經本院以九十七年度訴字第二六七號判決
    判處有期徒刑九月、七月，定應執行有期徒刑一年二月，嗣
    甲○○就施用第一級毒品部分上訴，仍經臺灣高等法院臺中
    分院以九十七年度上訴字第六八四號判決判處有期徒刑九月
    ，並經最高法院以九十七年台上字第三六八一號判決駁回上
    訴確定，於九十八年十月三日縮刑期滿執行完畢等情，有卷
    附臺灣高等法院被告前案紀錄表、刑案資料查註紀錄表可佐
    ，足見被告在九十年七月二十七日觀察、勒戒執行完畢後五
    年內，曾再犯施用毒品案件，並經法院判刑確定且執行完畢
    ，是被告前次所為之觀察、勒戒治療程序，顯未能收到祛除
    毒癮之實效，參諸首揭說明，被告再犯本案施用第一、二級
    毒品之犯行，應依法論科。
四、沒收部分：
    扣案之甲基安非他命二包，經送驗結果，確含第二級毒品甲
    基安非他命成分，合計驗餘淨重零點七七零五公克，有卷附
    行政院衛生署草屯療養院九十九年二月一日草療鑑字第０九
    九０一００一七五號鑑定書一份可佐，為毒品危害防制條例
    第二條第二項第二款所稱之第二級毒品，屬違禁物，不問何
    人所有，應依同條例第十八條第一項前段之規定，沒收銷燬
    之；扣案之吸食器一組，係被告所有供犯本案施用甲基安非
    他命所用之物，業據被告於本院審理時供承在卷，應依刑法
    三十八條第一項第二款之規定，宣告沒收之。至警方雖查扣
    行動電話一支，然該等扣案物非供被告本案施用毒品所用，
    與本案無關，業據被告陳明在卷，爰不為沒收之諭知，附此
    敘明。
五、應依刑事訴訟法第二百七十三條之一第一項、第二百九十九
    條第一項前段、第三百十條之二、第四百五十四條第一項，
    毒品危害防制條例第十條第一項、第二項、第十八條第一項
    前段，刑法第十一條、第四十七條第一項、第五十一條第五
    款、第三十八條第一項第二款，判決如主文。
六、如不服本判決，應於判決送達後十日內，向本院提出上訴狀
    （須附繕本），上訴於臺灣高等法院臺中分院。
本案經檢察官乙○○到庭執行職務。
中    華    民    國    99    年    3     月    25    日
                  刑事第十庭  法  官  周莉菁
以上正本證明與原本無異。
如不服本判決應於收受送達後10日內向本院提出上訴書狀，並應
敘述具體理由；其未敘述上訴理由者，應於上訴期間屆滿後20日
內向本院補提理由書（均須按他造當事人之人數附繕本）「切勿
逕送上級法院」。
                              書記官  吳彩華
中    華    民    國    99    年    3     月    25    日
附錄本判決論罪科刑法條：
毒品危害防制條例第10條：
施用第一級毒品者，處六月以上五年以下有期徒刑。
施用第二級毒品者，處三年以下有期徒刑。

司法院資訊處製作；財團法人民間司法改革基金會備份。
